【裁判字號】    92,交上訴,135
【裁判日期】    920731
【裁判案由】    過失致死
【裁判全文】
臺灣高等法院刑事判決                          九十二年度交上訴字第一三五號
    上  訴  人  台灣板橋地方法院檢察署檢察官
    被      告  甲○○
    選任辯護人  鐘炯 律師
右上訴人因過失致死案件，不服臺灣板橋地方法院九十一年度交訴字第六八號，中華
民國九十二年五月十四日第一審判決（起訴案號：臺灣板橋地方法院檢察署九十年度
偵字第一五四七六號），提起上訴，本院判決如左：
    主  文
原判決撤銷。
甲○○從事業務之人，因業務上之過失致人於死，處有期徒刑陸月，如易科罰金以參
佰元折算壹日。
    事  實
一、甲○○受僱於周繁章，擔任營業大貨車司機，為從事駕駛業務之人，於九十年八
    月十九日上午九時二十分許，駕駛周繁章所有靠行登記於北毅貨運交通有限公司
    名下之三Ｋ─五九一號營業半聯結車（曳引車），沿臺北縣泰山鄉○○路往三重
    方向行駛，途經中山路二段二六七號前約一百公尺處，原應注意汽車在雙向四車
    道（及超過四車道之道路）行駛時，大型汽車除超越同一車道之前車或準備左轉
    彎外，均不得在內側車道行駛之規定，依當時肇事路段無障礙物、無缺陷，天候
    晴、日間有自然光線之情形，並無不能注意之情事，乃竟疏未注意，在並非準備
    左轉彎之情況下，即貿然任意變換行駛於內側車道，復於二六七號前約二十三公
    尺處，因不明原因而急煞車，以致直行於內側車道，因車速過快而未與前車保持
    安全間距，由范柏文所駕駛之ＧＸ─○四一七號自用小客車見狀偏左閃避不及，
    在該二六七號前約十七公尺處自後撞及三Ｋ─五九一號營業半聯結車車斗左後方
    。范柏文因此受有頭部挫傷、右頸前部擦傷、下顎部挫傷、左頸部挫傷、右前臂
    後部割傷等傷勢，經送醫急救，於同日上午十時四十分許，因頭部挫傷、顱內出
    血不治死亡。甲○○肇事後，在有偵查權之公務員尚未發覺犯罪前，即報警前來
    處理，坦承肇事，向警自首，並接受裁判。
二、案經甲○○自首及臺北縣政府警察局新莊分局（下稱新莊分局）移送臺灣板橋地
    方法院檢察署檢察官偵查起訴。
    理  由
一、 被告甲○○供認係營業大貨車司機，有於前開時地駕駛三Ｋ─五九一號營業半
     聯結車與被害人范柏文所駕駛之自小客車發生車禍肇事，致被害人死亡之事實
     ，並有警分局所拍攝現場肇事照片多禎（附於偵查及相驗卷內），及警製作之
     道路交通事故調查表附卷可參（見第一五九三七號偵查卷第十頁）、被害人因
     本件車禍受有如事實欄所載之傷勢，因頭部挫傷、顱內出血不治死亡，亦經臺
     灣板橋地方法院檢察署檢察官督同檢驗員相驗明確，製有相驗屍體證明書、驗
     斷書及勘驗筆錄等可參（見相驗卷第二十二、二十三頁、第二十八至三十三頁
     ），惟否認有何過失，辯稱：伊駕駛營業半拖車，途經上開二六七號附近，因
     準備左轉，故提前變換至內側車道，現場雖有「禁止迴轉」之標誌，但被路樹
     阻擋看不到。伊在行駛內側車道將近二百公尺左右，突然被范柏文所駕駛之自
     小客車由後追撞，從現場之資料觀之，范柏文之自用小客車皆無煞車痕跡，足
     以證明當時車速之快，且追撞後自小客車駕駛者手上尚遺有未吃完之餐點，其
     未注意前車之行駛狀況，故而發生事故，伊雖有接收行動電話，但皆以政府法
     規所規定之命令行事，行車期間皆以免持聽筒代替話機交談，並未違法，變換
     車道時，也依規定行駛，並無不當之駕駛行為云云。
二、被告於九十年八月十九日警局初詢時供稱：「（車禍發生情形）當時我駕駛三Ｋ
    ─五九一號營貨曳引車由桃園往台北方向在中山路上行駛，我本來是在中線行駛
    ，當我車過中山路與新生路口時，我就慢慢的切進內線行駛，才行駛一百多公尺
    ，後面就聽到碰一聲，我就踩煞車一下，然後讓車子華行就停下來，才知到有人
    撞上我的車子，我就趕快打電話叫救護車。」翌（二十）日在檢察官偵查中供稱
    ：「因執行業務（駕車）經過該處（即肇事地點）」「我沿迴龍往臺北行駛中山
    路，過新生路口時往內線開。」等各語（見相驗卷第三頁反面、第二十頁），以
    迄於檢察官九十一年五月二十一日偵查終結提起公訴，均陳稱其行車動線係由「
    中線車道變換車道至內側車道」行駛不移，始終不曾提及其係因欲「左轉彎」始
    變換車道之情事。原審指定九十一年八月三十日、九月二十日兩次訊問期日（第
    一次被告未到庭），就所訊：「對起書之犯罪事實有何意見？（告以要旨）」，
    被告僅言及其「改走內線（車道）」而已，並陳稱：「當天開車去基隆載土。當
    時（即車禍發生時）是回來的路上，：。」亦未提到行駛內側車道之原因（見原
    審卷第四十九頁）。迨其於同日提出之「申明異議」狀，雖提到「因準備左轉，
    故提前變換至內側車道」云云（見卷第五十四頁）。並於本院陳稱：「（為何駛
    入內側車道？）我本來要去基隆載貨，因為塞車所以準備迴車要去林口。」（見
    本院卷第二十六頁），已與其於原審時所稱係「去基隆載土回來的路上肇事」之
    說詞不侔。矧查，本件肇事地點二六七號前方之二六九號附近設置有「禁止迴轉
    」之標誌，此經原審赴現場勘驗明確，製有勘驗筆錄及拍攝之現場照片足佐（見
    原審卷第六十六頁反面、七十一頁）。依上開照片所示，肇事路段中間分隔導所
    植栽之路樹多屬低矮，其中間隔甚遠之高樹間，其樹葉亦不茂密，前開「禁止迴
    轉」之標誌，清晰可見，所辯該標誌被路樹阻擋看不到云云，自非可採。依此，
    則被告自無可能於前開設有「禁止迴轉」標誌之路口「左轉」，而係駕駛半聯結
    車違規變換至內側車道行駛時而肇事甚明，所辯係欲左轉始變換至內側車道之情
    詞，顯係卸責，並無足取。
三、依前揭卷附道路交通事故調查報告表警繪現場圖，及新莊分局九十年九月十七日
    以新警三刑字第二二五二一四之一號函覆之范柏文車禍死亡案現場勘查報告、現
    場勘查照片所載（見第第一五九三七號偵查卷第四至三十四頁），本件肇事地點
    在臺北縣泰山鄉○○路二段二六七號前，肇事之曳引車及自小客車二車同向行駛
    （泰山往三重方向）。肇事後，曳引車及自小客車均係停於內線行車道（快車道
    ）上，自小客車偏向中央分隔島（導致左前車燈上方夾縫有雜草），曳引車車斗
    左後方遭自小客車撞擊。依自小客車緊鄰曳引車車斗左後方，車頭右前方嚴重毀
    損，右前大燈、方向燈均破碎掉落，前車牌掉落，引擎蓋、右前葉車身均嚴重扭
    曲，可見其車速甚快，亦見被害人於發生事故時，未能保持安全間距，隨時採取
    必要之措施。依自小客車引擎蓋上有二處平行刮擦痕（長度為十公分及十五公分
    ），方向與車身平行，緊鄰前擋風玻璃上方（車頂）平行車身刮擦痕及車頭擠壓
    方向（均由前往後平行車身）等情，則本件車禍應係自小客車正面撞擊曳引車車
    斗左後方。又依據車禍現場遺留之曳引車煞車痕，距離曳引車後車輪二十二點五
    公尺及二十四點三公尺，及兩車撞擊後碎落物掉落情形，最遠處距離自小客車約
    十五點九公尺。則曳引車於尚未發生車禍時，即距離車禍地點約二十三公尺處應
    曾有急煞車點放情形（原因不明），因此導致自小客車於距離車禍地點十七公尺
    處追撞曳引車，最終停於肇事地點。被告辯稱純係因見前方路口燈號轉喚換為紅
    燈，所以才試踩煞車云云，核無足採。參酌被告供認有從車道中線變換至內線快
    車道行駛，及自小客車肇事後停於內線快車道偏向中央分隔島之情形，則本件車
    禍之發生，係肇因於被告駕駛營業半聯結車違規變換至內側車道行駛，復因不明
    原因急煞車，導致當時行車速度過快，且與前車未保持安全間距之被害人所駕駛
    之自小客車閃避不及而偏左自後撞及營業半聯結車車斗左後方而肇事。
四、按汽車在雙向四車道（及超過四車道之道路）行駛時，大型汽車除超越同一車道
    之前車或準備左轉彎外，均不得在內側車道行駛。道路交通安全規則第九十八條
    第一項第一款、第三項定有明文。被告考領有營業大貨車駕照，為職業駕駛人，
    對於上開規定，理應知之甚稔，而有注意遵守之義務，依卷附道路交通事故調查
    報告表所載，肇事路段無障礙物、無缺陷，天候晴、日間有自然光線之情形，並
    無不能注意之情事，乃竟疏未注意，在並非因超越同一車道之前車或準備左轉彎
    之情況下，貿然違規變換車道行駛於內側車道之前行為，復因不明原因而急煞車
    在後，以致被害人所駕駛之自小客車見狀偏左閃避不及，而自後撞及營業半聯結
    車車斗左後方肇事。被告違規駕車及急煞車之行為，導致本件車禍之發生，自有
    過失。被害人駕駛小客車雖同有車速過快及未保持安全間距之過失，但此過失責
    任相競合，而為本件肇事之原因，並不能因此得以解免被告上開應負之過失責任
    。被害人因本件車禍死亡，被告過失行為與被害人之死亡間，並有相當因果關係
    。事證明確，被告過失犯行，堪以認定。
五、被告係營業貨車司機，為從事駕駛業務之人，因業務上之過失，致人於死，核其
    所為，係犯刑法第二百七十六條第二項之罪。被告肇事後，在有偵查權之公務員
    尚未發覺犯罪前，即報警前來處理，坦承肇事，向警自首，除據被告供明外，並
    有員警陳松林所製作之臺北縣警察局【偵辦交通事故案件「涉嫌人是否自首」調
    查表】（見相驗卷第十頁）及道路交通事故調查報告表記載報案人為「余清修」
    可參。並接受裁判，合於自首之規定，應依法減輕其刑。原審不察，遽為被告無
    罪之判決，尚有未合。檢察官執以上訴，指摘原判決不當，為有理由，應予撤銷
    改判。爰審酌被告駕駛營業大貨車任意變換車道，違規行駛內側車道而肇事之過
    失，及被害人與有過失之程度，事後尚未與被害人家屬和解，賠償損害，及犯後
    態度等一切情狀，量處有期徒刑六月，並諭知易科罰金之折算標準。
據上論斷，應依刑事訴訟法第三百六十九條第一項前段、第三百六十四條、第二百九
十九條第一項前段、刑法第二百七十六條第二項、第六十一條前段、第四十一條第一
項、罰金罰鍰提高標準條例第一條前段、第二條，判決如主文。
本案經檢察官鄭龍照到庭執行職務。
中      華      民      國    九十二    年      七      月    三十一    日
                              臺灣高等法院交通法庭
                                  審判長法  官  溫  耀  源
                                        法  官  邱  同  印
                                        法  官  吳      燦
右正本證明與原本無異。
如不服本判決，應於收受送達後十日內向本院提出上訴書狀，其未敘述上訴之理由者
並得於提起上訴後十日內向本院補提理由書（均須按他造當事人之人數附繕本）。
                                        書記官  陳  靜  姿
中      華      民      國    九十二    年      七      月    三十一    日
附錄：本案論罪科刑法條全文
刑法第二百七十六條第二項
 (過失致死罪)
從事業務之人，因業務上之過失犯前項之罪者，處五年以下有期徒刑或拘
役，得併科三千元以下罰金。


司法院資訊處製作；財團法人民間司法改革基金會備份。
